臺灣板橋地方法院民事判決　九十二年度訴字第二一九○號
　　原　　　告　乙○○
　　原　　　告　丙○○
?
　　原　　　告　甲○○
?
　　訴訟代理人　陳德峰律師
　　複　代理人　蔡明和律師
　　被　　　告　戊○○　　　住台北縣中和市○○路四五九巷二弄四之一號
　　訴訟代理人　丁○○　　　住.
右當事人間請求給付分割共有物事件，於民國九十三年二月五日言詞辯論終結，本院
判決如左：
    主    文
准兩造共有如附表所示不動產應予變價分割，所得價金，按原告應有部分各六分之一
，被告應有部分二分之一分配之。
訴訟費用由被告負擔二分之一，餘由原告負擔。
    事    實
甲、原告方面：
一、聲明：求為判決如主文第一項所示。
二、陳述：
    原告與被告共有如附表所示不動產，應有部分為原告各六分之一，被告二分之一
    ，因無法協議分割，且事實上無法為原物分割，是依法訴請裁判以變價分割方式
    分割本件共有物。
三、證據：提出土地及建物登記謄本各一份。
乙、被告方面：
一、聲明：求為判決駁回原告之訴。
二、陳述：
    不同意被告共有物分割之請求。系爭不動產為被告之夫周禎祥所出資購買，應不
    得由被告分受權利。雖基於繼承之法律關係原告三人因此共享有其中二分之一權
    利，惟就情理部分而言，原告不應請求將共有物變賣分割。
    理    由
一、按共有人得隨時請求分割共有物，此於民法第八百二十三條第一項前段定有明文
    。次按共有人請求分割之共有物，倘係公寓大廈之專有部分，而無法以原物分配
    於各共有人，須採變賣共有物以價金分配於各共有人之方法分割，因依公寓大廈
    管理條例第四條第二項規定，專有部分不得與其所屬建築物共用部分之應有部分
    及其基地所有權之應有部分分離而為移轉，共有人自應請求就該專有部分與其所
    屬建築物共之一請求分割（最高法院八十九年台上字第六六六號判決參照）。查
    如附表所示建物（應有部分為：原告各六分之一，被告二分之一），及建物所坐
    落基地（即如附表所示土地，兩造應有部分合計為四分之一，原告應有部分各二
    十四分之一，被告應有部分八分之一），為兩造所共有一節，有土地登記謄本四
    份及建物登記謄本一份，在卷可佐，堪認為真。本按諸前開判決本諸公寓大管理
    條例第四條第二項規定意旨，建物與坐落基地既不得分離處分，則關於共有物分
    割之請求，自應一併為之，先予敘明。再兩造就如表所示不動產既未以契約訂有
    不分割之期限，依其使用目的，復無不能分割之情形一節，既為被告所不爭執，
    而可認為真。則原告以其與被告無法達成分割之協議為由（被告當庭為反對分割
    之陳述），訴請裁判分割如附表所示不動產，自屬正當，應予准許。被告單執其
    無分割意願為由，請求駁回原告分割之聲請，尚屬無據。
二、再按共有物之分割方法法院得因任何共有人之聲請，命為以原物分配於各共有人
    ，或變賣共有物，以價金分配於各共有人，民法第八百二十四條第一項亦有明文
    。且請求分割共有物之訴，應由法院依前開規定命為適當之分配，不受任何共有
    人主張之拘束。審判上共有物分割方法，在德、日、瑞民法，固以原物分割為原
    則，價金分配為例外，但我民法對於二者，則無分軒輊，均應由法院斟酌當事人
    之聲明，共有物之性質、經濟效用及全體共有人之利益等公平決定之，其分割方
    法縱使選擇兩者之一或併用兩者，亦屬無妨，但就同一共有物對於全體共有人，
    應採相同之分割方法。又按分割共有物以消滅共有關係為目的，其分割方法，除
    因該土地內部分土地之使用目的不能分割，或部分共有人明示就其分得部分，仍
    願維持共有關係外，不得將共有物之一部分歸部分共有人共有，使創設另一新共
    有關係（最高法院八十八年度臺上字第一二一○號、八十八年度臺上字第一九三
    二號、八十八年度臺上字第三一五五號、八十九年度臺上字第一○一○號、八十
    九年度臺上字第一七九七號判決意旨參照）。查被告所述：如附表所示建物並無
    增建，面積與登記謄本記載相符（共八十八點二平方公尺），僅有一個出入口，
    屋內設置有一個大廳、二個房間、一個廁所及一個廚房等情，為原告所不爭執，
    堪認為真正，經本院調查審酌之結果，認如附表所示建物，性質上既無法以原物
    分割方式分割成為四份獨立之不動產，應將如附表所示不動產以變賣分割之方式
    為適宜之分割方法，並分別按原告應有部分各六分之一，被告應有部分二分之一
    分配價金。
三、從而，原告依民法第八百二十三條第一項之規定，起訴請求分割如附表所示兩造
    共有系爭不動產，洵屬有據，應予准許。
結論：本件原告之訴為有理由，依民事訴訟法第八十條之一規定，判決如主文。
中　　　華　　　民　　　國　　九十三　　年　　　二　　　月　　　十九　　日
                                  臺灣板橋地方法院民事第一庭
~B法　官　黃信滿
右為正本係照原本作成。
如對本判決上訴，須於判決送達後二十日內向本院提出上訴狀。
中　　　華　　　民　　　國　　九十三　　年　　　二　　　月　　　十九　　日
~B書記官　吳美瑤
~F0
~T40
┌───────────────────────────────────────────────────────┐
│附表：　　　　　　　　　　　　　　　　　　　　　　　　　　　　　　　　　　　　　　　                          │
├─┬──────────────────────┬─┬──────┬─────────┬───────────┤
│編│　　　　土　　　　　地　　　　坐        落　│地│　面　積　　│　　　　　　　　　│　　　　　　          │
│　├───┬────┬────┬────────┤　├──────┤　權　利　範　圍　│備　　　　考          │
│號│縣　市│鄉鎮市區○ 　段　 │　地　　　　號　│目│　平方公尺　│ 　　　　　　　　 │        　            │
├─┼───┼────┼────┼────────┼─┼──────┼─────────┼───────────┤
│１│台北縣│中和市　○○○段　│一○六          │建│一七四．九五│四分之一　　　　　│戊○○應有部分1/8     │
│  │      │        │        │                │  │            │                  │乙○○應有部分1/24    │
│  │      │        │        │                │  │            │                  │甲○○應有部分1/24    │
│  │      │        │        │                │  │            │                  │丙○○應有部分1/24    │
└─┴───┴────┴────┴────────┴─┴──────┴─────────┴───────────┘
~F0
~T48
┌──────────────────────────────────────────────┐
│附表（建物）　　　　　　　　　　　　　　　　                                                │
├─┬─┬──────┬────┬────┬────┬─────┬───┬──────────┤
│編│建│　　　　　　│　　　　│ 建物式 │層次面積│總面積　　│權　利│　　　　            │
│　│　│　建物門牌　│基地坐落│ 樣材料 │平方公尺│平方公尺　│　　　│備　　考            │
│號│號│　　　　　　│　　　　│ 及層數 │ 　　   │ 　   　　│範　圍│　　　　            │
├─┼─┼──────┼────┼────┼────┼─────┼───┼──────────┤
│１│０│台北縣中和市○○○段１│鋼筋混凝│６９．７│８８．２　│全部　│戊○○應有部分1/2 　│
│　│１│景平路四五九│０６　　│土造、四│８　　　│　　  　　│　　　│乙○○應有部分1/6   │
│　│３│巷二四之一號│　　　　│層建物　│　　　　│　　  　　│　　　│甲○○應有部分1/6   │
│　│７│　　　　　　│　　　　│　　　　│　　　　│　　  　　│　　　│丙○○應有部分1/6   │
│　│３│　　　　　　│　　　　│　　　　│　　　　│　　  　　│　　　│　　　　            │
│　│　│　　　　　　│　　　　│　　　　│　　　　│　　  　　│　　　│　　　　            │
└─┴─┴──────┴────┴────┴────┴─────┴───┴──────────┘
